【裁判字號】    99,易,16
【裁判日期】    990326
【裁判案由】    傷害
【裁判全文】
臺灣宜蘭地方法院刑事判決                99年度易字第16號
公  訴  人  臺灣宜蘭地方法院檢察署檢察官
被      告  乙○○
上列被告因傷害案件，經檢察官聲請簡易判決處刑（98年度偵續
字第71號），本院認不宜以簡易判決處刑，改依通常程序，判決
如下：
    主  文
乙○○無罪。
    理  由
一、公訴意旨以：被告乙○○因遭被害人丙○○於民國98年3月1
    5日14時許，在宜蘭縣五結鄉○○路○段華城餐廳毆傷臉部
    （丙○○所犯傷害罪部分，經本院於98年6月24日以98年度
    易字第264號判處拘役50日，經臺灣高等法院於98年8月5日
    以98年度上易字第1846號判決上訴駁回確定），竟於同日傍
    晚夥同其妻戊○○、其子林忠億（後二人均經檢察官以98年
    度偵續字第71號為不起訴處分）至丙○○位於宜蘭縣五結鄉
    ○○村○○路271號住處前找丙○○理論，於理論過程中，
    被告竟基於傷害之犯意，徒手毆打丙○○臉部，致丙○○受
    有臉部挫傷等傷害。經被害人丙○○告訴，因認被告涉犯刑
    法第277條第1項傷害罪嫌。
二、按犯罪事實應依證據認定之，無證據不得認定犯罪事實﹔不
    能證明被告犯罪者，應諭知無罪之判決，刑事訴訟法第154
    條第2項、第301條第1項分別定有明文。又刑事訴訟法第161
    條第1項規定，檢察官就被告犯罪事實，應負舉證責任，並
    指出證明之方法。因此，檢察官對於起訴之犯罪事實，應負
    提出證據及說服之實質舉證責任。倘其所提出之證據，不足
    為被告有罪之積極證明，或其闡明之證明方法，無從說服法
    官以形成被告有罪之心證，基於無罪推定之原則，自應為被
    告無罪判決之諭知（最高法院92年臺上字第128號判例要旨
    參照）。
三、公訴人以被告涉犯刑法第277條第1項傷害罪嫌，係以（一）
    被告乙○○於偵查中之供述。（二）證人即告訴人丙○○於
    偵查中之證述。（三）證人甲○○○、丁○○於偵查中之證
    述。（四）財團法人天主教靈醫會聖母醫院（下稱聖母醫院
    ）診斷證明書2份。（五）聖母醫院98年6月19日天羅聖民字
    第583號函附告訴人病歷資料1份。（六）員警工作紀錄簿影
    本1份等為據。訊據被告乙○○堅決否認傷害犯行，辯稱：
    伊未動手打丙○○，而是丙○○要打伊，伊為防衛方舉手阻
    擋。且丙○○所提出之診斷證明書，係丙○○無痛但請求醫
    師所開立，非真有受傷等語。經查：
（一）告訴人丙○○於98年5月20日提出告訴狀指訴遭被告徒手
      毆打受傷，所憑之證據為聖母醫院於98年3月16日出具之
      診斷證明書，上載應診日期為「98年3月16日」、病名為
      「臉部挫傷」等語（詳98年度他字第444號卷第2頁）。惟
      查依上述聖母醫院之診斷證明書，經向該醫院調閱關於丙○○之98年3月16日之就診紀錄，其上記載丙○○於98年3
      月16日復前往該院稱：昨天（即15日）被打，但「退掛，
      無病，想開診斷書」等語（詳同卷第31頁）。再者，經詢
      問該醫院上開診斷證明書及就診紀錄為何如此記載，該院
      醫師王明瑞回覆：「病人丙○○於民國98年3月16日來院
      ，主訴右眼被拳頭擊打，經檢查後，眼睛、角膜：無傷，
      水晶體：無異位，瞳孔：圖形、光反應正常、迅速，眼底
      ：無出血破洞。故診斷為眼部contusion挫傷（因作以上
      的檢查，必須有相關的事蹟，否則健保局，會退回所有檢
      查，不給付）。有了相關的診斷，才能作相關的檢查。」
      等語，有該院99年2月1日天羅聖民字第0100號函文附卷可
      參（詳99年度易字第16號卷第14頁），足見上開診斷證明
      書係告訴人於與被告於98年3月16日前往該醫院後，向醫
      師表示15日被打，但無病，告訴人請求開診斷書之事實。
      是上開就診紀錄既記載「無病」，自不足以證明被告有於
      98年3月15日遭毆打成傷。又告訴人既經醫師診斷「無病
      」後，竟要求醫師開立診斷證明書，足證其目的在於對被
      告提出告訴，而非在治療，則其是否遭被告毆打成傷，實
      有疑問。
（二）告訴人於98年6月11日偵訊時提出之聖母醫院於98年6月10
      日所出具之驗傷診斷書記載「頭部挫傷、血腫、胸部挫傷
      、尾觝骨挫傷」、「致傷之原因及兇器種類--身體碰撞」
      「推定受傷時間：推定受傷時間98年3月14日」等語（詳
      98年度他字第444號卷第19頁），不僅推定受傷時間與告
      訴人所指遭被告毆打之98年3月15日不符，且依該驗傷診
      斷書之記載，檢驗日期為98年6月10日，距推定受傷時間
      已近3月，則如何能證明該傷勢係由被告毆打所致。甚者
      ，告訴人於98年3月16日就診時，經同一位醫師王明瑞檢
      查為無病，業如上述，卻於98年6月10日檢查時，才檢查
      出「頭部挫傷、血腫、胸部挫傷、尾觝骨挫傷」等傷害，
      則可推知「推定受傷時間98年3月14日」應屬推定錯誤，
      否則告訴人在98年3月16日就診時，王明瑞醫師應可診查
      出告訴人之傷勢，而非在就診紀錄記載「無病」。而告訴
      人於98年3月16日就醫時，尚未被醫師診查出「頭部挫傷
      、血腫、胸部挫傷、尾觝骨挫傷」等傷害，則反可證明上
      開傷勢係在98年3月16日到聖母醫院就診後才產生，故該
      驗傷診斷書亦不足為被告不利之證據。
（三）證人即告訴人丙○○於偵查中係指稱：當天被踢在地上，
      像橄欖球一樣等語（詳同上卷第39頁），及陳稱：看到被
      告打其3拳等語（詳98年度偵續字第71號卷第15頁）。但
      其於本院訊問時陳稱：被告與妻、子打告訴人之身體、頭
      ，就是胸部、後腦勺、頭頂、背部、右臉及右眼等語（詳
      98年度簡字第874號卷第21頁），另於審理中則證稱：被
      告有打其頭部右側、胸部，頭是用擂（捶）的（台語）；
      其有告訴醫生其頭頂、左手關節處部分有疼痛感，其他部
      分比較不痛等語（詳本院99年度易字第16號卷第25、26頁
      ），依其審理中所述，遭毆打之位置有頭部右側、胸部、
      頭頂、左手關節等部位，惟與其在偵查中所述不符。況如
      告訴人確於上開時間遭毆打，且像橄欖球一樣被踢，醫師
      當可看見告訴人受傷之處，並予以適當之治療，斷不會在
      就診紀錄上記載「退掛，無病，想開診斷書」等文字，是
      其所指述有受傷之情，尚非無疑。而依前述聖母醫院99年
      2月1日天羅聖民字第0100號函文所載，告訴人係以右眼遭
      拳頭擊打為由至聖母醫院就診，則被告如何傷害告訴人，
      告訴人之指述不一致，故其指訴無法採信。再告訴人亦陳
      稱除了去聖母醫院外，未去其他醫院就醫等語（詳99年度
      易字第16號卷第27頁），如其確有受傷，告訴人在聖母醫
      院醫師認為其無病之情況下，應會至其他醫療診所就醫，
      惟告訴人卻不為，足見告訴人當時應未受傷。
（四）目擊證人甲○○○於偵查中係證稱：「當天我原先在煮飯
      ，聽到有人在大小聲，我就出來看，看到被告用手打告訴
      人眼睛，告訴人有跌倒，我不知道打了幾下，可能打了2
      、3下，我趕緊上前去勸架，當時我只看到被告在打告訴
      人。」等語（詳98年度他字第444號卷第16至17頁）；及
      「（問：98年3月15日傍晚目睹乙○○、丙○○爭執經過
      ？）當時我在家裡煮飯，聽到外面有吵架的聲音，便外出
      查看，看到乙○○有打丙○○兩、三拳，之後丙○○就往
      後跌倒，警察跟旁邊的人將乙○○、丙○○隔開，叫他們
      不要吵架，之後兩人能在互相叫罵。」，「（問：乙○○
      打丙○○何處？）我看好像是打向丙○○的臉部。」，「
      （問：事後有無看到丙○○何處受傷？）事後我有問丙○○有沒有怎樣，丙○○說眼睛有點不舒服，我叫丙○○要
      去看醫生，後來他好像也有去看醫生。」等語（詳98年度
      偵續字第71號卷第13、14頁）。並於審理中證述：「我有
      聽到他們在吵架的聲音，我後來有出來察看，後來我有看
      到被告用拳頭打了證人丙○○3下，我看到被告是打證人
      丙○○的臉部。」，「當時我看到他眼睛有一些傷勢，他
      稱他眼睛有疼痛時，我就有靠近去看，他眼睛那邊有紅紅
      的，但是好像沒有流血。」等語（詳99年度易字第16號卷
      第28、29頁），固陳述被告有以拳頭毆打告訴人之臉部，
      惟伊復證稱：被告出手打告訴人之力道應該不會太小力，
      伊見到被告打告訴人2、3下後，告訴人即摔倒等語（詳99
      年度易字第16號卷第30、31頁），是若伊所述被告出手力
      道不會太小等語為真，則告訴人於翌日前往聖母醫院就診
      時，醫師當能清楚看到告訴人臉上之傷勢，惟如前述，醫
      師診斷後，係認為告訴人無傷勢，並於就診紀錄上記載「
      退掛，無病，想開診斷書」等文字，故證人甲○○○所述
      告訴人受傷云云，尚難盡信。
（五）又本件係被告因於98年3月15日下午在華城餐廳遭告訴人
      傷害後，偕同其妻戊○○、子林忠億至五結派出所報案，
      之後被告與戊○○、林忠億一同至告訴人住處，欲找告訴
      人理論，經五結派出所聯絡警員丁○○到告訴人住處處理
      ，而丁○○較被告與戊○○、林忠億先到告訴人住處附近
      之事實，業據證人戊○○及證人即處理本案之警員丁○○
      於審理中證述明確（分詳99年度易字第16號卷第50頁及第
      52頁），且互核一致。而證人丁○○於偵查時證稱：「（
      問：當時乙○○有無毆打丙○○？）毆打部分我沒有直接
      看到，我只有看到乙○○推丙○○，丙○○有往後坐在地
      上，我沒有直接看到乙○○毆打丙○○臉部、頭部，我看
      到乙○○推丙○○後就馬上上前將雙方架開。」等語（詳
      98年度偵續字第71號卷第12、13頁），僅證述被告有與告
      訴人推擠，並造成告訴人跌倒，但未見被告有動手毆打告
      訴人之事實。再依證人丁○○於審理中證述：「（問：丙○○是否有說他身上有受傷？）他當時身上沒有明顯的外
      傷，我沒有注意到他臉上有無傷勢，他沒有跟我說他哪裡
      有受傷，也沒有提到他眼睛有受傷。」，「（問：我於98
      年3月15日下午，我當時是否有打丙○○？）當時我比較
      注意乙○○兒子的動作，乙○○及證人戊○○在我的後方
      ，有與丙○○發生推擠，乙○○是否有毆打丙○○，我沒
      有直視。」，「（問：當天事後丙○○是否有告訴你他有
      何處受傷？）到我離開現場之前，他都沒有告訴我這些事
      情。」等語觀之（詳99年度易字第16號卷第53頁、第55頁
      ），足見證人丁○○在場時，亦未看見被告有毆打告訴人
      成傷之事實。而證人丁○○與被告及告訴人均不相識，當
      不致偏頗，應可採信。則證人丁○○既未見到被告毆打告
      訴人，復未見到告訴人受傷，故其所述亦無法為不利被告
      之認定。
（六）至公訴人以員警工作紀錄簿為被告涉犯傷害罪之證明，惟
      查證人丁○○於98年3月15日在員警工作紀錄簿係記載：1
      6時00分，協助備勤處理孝威路271號傷害案。18時00分，
      協助備勤前往孝威路271號，乙○○前往該處找丙○○理
      論，雙方發生爭執推擠，之後雙方勸導離開等語（詳98年
      度偵續字第71號卷第19頁），並未記載被告有毆打告訴人
      成傷之事，自難為被告不利之認定。
四、綜上所述，依公訴人所提之證據，尚不足以證明被告有毆打
    告訴人，致告訴人受傷之事實。此外，復查無其他積極證據
    足資證明被告確有公訴人所指之犯行。本件既不能證明被告
    犯罪，揆諸前開法條規定及判例意旨，自應諭知無罪之判決
    。
據上論斷，應依刑事訴訟法第452條、第301條第1項，判決如主
文。
本案經檢察官陳嘉瑜到庭執行職務。
中    華    民    國    99    年    3     月    26    日
                     刑事第二庭  法  官  張育彰
以上正本證明與原本無異。
如不服本判決應於收受本判決後10日內向本院提出上訴書狀，並
應敘述具體理由。若未敘述理由者，應於上訴期間屆滿後20日內
向本院補提理由書狀(均須按他造當事人之人數附繕本)。
                                 書記官  陳靜宜
中    華    民    國    99    年    3     月    26    日

司法院資訊處製作；財團法人民間司法改革基金會備份。
